臺灣基隆地方法院刑事判決            100年度交易字第108號
公  訴  人  臺灣基隆地方法院檢察署檢察官
被      告  許金榮
上列被告因公共危險等案件，經檢察官提起公訴（100 年度調偵
字第92號），嗣被告於本院準備程序就被訴事實均為有罪之陳述
，經本院告知被告、檢察官簡式審判程序意旨，並經被告、檢察
官之同意後，本院裁定改依簡式審判程序進行審理、判決如下：
    主  文
許金榮犯不能安全駕駛動力交通工具罪，處有期徒刑月，如易
科罰金，以新臺幣壹仟元折算壹日；又犯過失傷害罪，處有期徒
刑肆月，如易科罰金，以新臺幣壹仟元折算壹日。應執行有期徒
刑伍月，如易科罰金，以新臺幣壹仟元折算壹日。
    事  實
一、許金榮明知其未領有駕駛執照依道路交通管理處罰條例第三
    條第八款規定該條例所稱之汽車包括機器腳踏車在內，不得
    駕駛汽車，亦不得騎乘機車，亦明知服用酒類或其他相類之
    物，不能安全駕駛動力交通工具者，不得駕駛動力交通工具
    ，竟於民國100年7月23日12時許至同日12時起至13時餘許，
    在基隆市○○區○○路某小吃攤飲用啤酒後，已達不能安全
    駕駛動力交通工具之程度，猶騎乘車牌號碼碼QZ7－290號機
    車搭載其子蕭義煒，由上開址中正路沿北寧路，往祥豐街方
    向行駛，欲返回其基隆市○○區○○路8之48號5樓住處，並
    於同日下午13時40分許，途經基隆市○○區○○路250之8號
    前，駕駛人本應注意飲用酒類後，其吐氣所含酒精濃度超過
    每公升0.25毫克時，不得駕車，及應注意車輛行駛時，駕駛
    人應注意車前狀況及兩車併行之間隔，並隨時採取必要之安
    全措施，而依當時情況，天候晴、日間自然光線、路面無缺
    陷、無障礙物、視距良好等情狀並無不能注意之情事，竟疏
    未注意車前狀況，且換算吐氣所含酒精濃度超過每公升0.25
    毫克以上達每公升1.45毫克，竟追撞同向在前方由朱若樸所
    騎乘車牌號碼WKQ－617號機車之後車尾部位，因而造成二車
    之人車均倒地，並致朱若樸受有尾弤股挫傷合併骨折及左腕
    挫傷合併遠端橈尺股關節半脫位之傷害，且許金榮、蕭義煒
    （蕭義煒、許金榮受傷部分，均不提出告訴）亦均受有身體
    多處傷害，旋經不詳姓名之路人報警，並將許金榮送至三軍
    總醫院附設基隆民眾診療服務處就醫，經醫師抽血及警到場
    處理，施以血液酒精濃度測試，測得許金榮血液酒精濃度值
    達290.4mg/dl（換算呼氣酒精濃度為每公升1.45毫克許），
    始悉上情。
二、案經朱若樸訴由基隆市警察局第二分局報告臺灣基隆地方法
    院檢察署檢察官偵查、起訴。
    理  由
壹、程序部分
一、按除被告所犯為死刑、無期徒刑、最輕本刑為三年以上有期
    徒刑之罪或高等法院管轄第一審案件者外，於法院行準備程
    序進行中，被告先就被訴事實為有罪之陳述時，審判長得告
    知被告簡式審判程序之旨，並聽取當事人、代理人、辯護人
    及輔佐人之意見後，裁定進行簡式審判程序；且受命法官行
    準備程序，與法院或審判長有同一之權限；又簡式審判程序
    之證據調查，不受刑事訴訟法第159條第1項、第161條之2、
    第161條之3、第163條之1及第164條至第170條規定之限制，
    刑事訴訟法第273條之1第1項、第279條第2項前段、第273條
    之2 分別定有明文。
二、查本件被告許金榮所犯為死刑、無期徒刑、最輕本刑為三年
    以上有期徒刑以外之罪，且非高等法院管轄第一審之案件，
    其於準備程序就前揭被訴事實為有罪之陳述，經本院告知簡
    式審判程序之旨，並聽取當事人之意見後，本院認無不得或
    不宜改依簡式審判程序進行之處，爰依刑事訴訟法第273 條
    之1第1項，裁定本件改依簡式審判程序進行。
貳、實體方面
一、上開服用酒類不能安全駕駛動力交通工具而駕駛、無駕駛執
    照駕車致過失傷害之犯罪事實，業據被告於警詢、偵訊、本
    院100年1月11日準備程序、審判程序時均坦認不諱（見臺灣
    基隆地方法院檢察署100 年度偵字第3839號卷，以下簡稱偵
    卷，第第6至8頁、第36頁；本院卷第15頁、第20頁），核與
    證人蕭義煒於100年7月27日警詢時之證述情節大致符合（見
    同上偵卷第10至11頁），互核與證人朱若樸於100年7月26日
    警詢、100年8月31日偵訊之證述情節亦大致吻合（見同上偵
    卷第3至5頁、第35至36頁），並有基隆市警察局第二分局道
    路交通事故現場圖、道路交通事故調查報告表(一)(二)、衛生署
    基隆醫院診斷證明書、三軍總醫院附設基隆民眾診療服務處
    血液濃度檢測表、基隆市警察局舉發違反道路交通管理事件
    通知單（基警交字第RB0000000 號）、現場照片14張、查詢
    被告駕駛機車駕駛執照之查詢結果各1 件在卷可徵【見同上
    偵卷第12至14頁反面、第17至26頁；本院卷第25頁】，是被
    告自白與事實相符，應堪採信。次按，飲酒後其吐氣所含酒
    精成份超過每公升0.25毫克以上者，不得駕車；又行車速度
    ，依標誌之規定且汽車行駛時，駕駛人應注意車前狀況及兩
    車併行之間隔，並隨時採取必要之安全措施，道路交通安全
    規則第114條第2款、第93條第1項前段、第94條第3項分別定
    有明文，此乃被告應注意並能注意之事項，而被告於上揭時
    地駕車本應注意上揭規定，且依當時情形，又無不能注意之
    情形，乃竟疏於注意，酒後駕車並無駕駛執照而駕車，復未
    警戒車前，採取適當之安全措施，致追撞同向在前方由被害
    人朱若樸所騎乘上開機車後車尾部位，因而造成二車之人車
    均倒地，並致被害人朱若樸受有尾弤股挫傷合併骨折及左腕
    挫傷合併遠端橈尺股關節半脫位之傷害，其有過失，已經明
    顯。被害人朱若樸因本件車禍受傷害結果，與被告之過失行
    為間並有相當因果關係，洵堪認定。是本件事證已臻明確，
    被告上開服用酒類不能安全駕駛動力交通工具而駕駛、無駕
    駛執照駕車致過失傷害之犯行，均堪認定。
二、按道路交通管理處罰條例第86條第1 項所指之汽車駕駛人，
    係包括機車駕駛人在內，此觀乎道路交通安全規則第2條第1
    款、第3條第6款規定機器腳踏車為汽車之一種。及道路交通
    管理處罰條例、道路交通安全規則，有關機車行車之規定，
    均規定於汽車章內自明。次按道路交通管理處罰條例第86條
    第1 項規定：「汽車駕駛人，無駕駛執照駕車、酒醉駕車、
    ……，因而致人受傷或死亡，依法應負刑事責任者，加重其
    刑至二分之一。」，依其文義觀察，係以無駕駛執照或酒醉
    之人駕駛汽車，因過失致人受傷或死亡，應負刑法第284 條
    、第276 條之過失傷害或過失致人於死罪責者，始有其適用
    甚明；至於刑法第185條之3犯不能安全駕駛動力交通工具罪
    ，則在處罰駕駛人服用酒類不能安全駕駛動力交通工具而駕
    駛之行為，尚不在得依前揭道路交通管理處罰條例第86條第
    1 項之規定加重其刑之範圍，此亦有最高法院92年度台非字
    第50號判決意旨可佐。又按汽車駕駛人肇事因而致人受傷或
    死亡，依法應負刑事責任者，同時具有道路交通管理處罰條
    例第86條第1 項所定無駕駛執照駕車、酒醉駕車、吸食毒品
    或迷幻藥駕車、行駛人行道或行經行人穿越道不依規定讓行
    人優先通行等加重事由二種以上時，係應只加重一次即可，
    毋庸遞加重，其理由即同時具有上開二種以上之加重事由，
    類如刑法第321條第1項同時具有多種加重事由之加重竊盜罪
    之情形，仍只構成單一加重竊盜罪，只於主文將加重事由諭
    知即可，而非構成多數之加重竊盜罪，蓋立法意旨以具有上
    開加重事由仍駕駛，所造成之危險性遠大於未具有右開加重
    事由而駕駛之行為，是特將之列為加重刑罰之事由，只加重
    一次即可，此亦有臺灣高等法院暨所屬法院87年法律座談會
    與第54號、第56號一併討論之研討結果意旨可佐（見臺灣高
    等法院暨所屬法院八十七年法律座談會彙編第344至345頁）
    ，是本件被告上開犯行之同時具有道路交通管理處罰條例第
    86條第1 項所定無駕駛執照駕車、酒醉駕車等加重事由二種
    ，係應只加重一次即可，毋庸遞加重，併此敘明。
三、查被告行為後之刑法第185條之3違背安全駕駛致交通危險罪
    之法定本刑等規定，業於100 年11月30日修正公佈，於同年
    12月2 日生效施行，是修正前之規定為「服用毒品、麻醉藥
    品、酒類或其他相類之物，不能安全駕駛動力交通工具而駕
    駛者，處一年以下有期徒刑、拘役或科或併科十五萬元以下
    罰金。」，修正後之規定為「服用毒品、麻醉藥品、酒類或
    其他相類之物，不能安全駕駛動力交通工具而駕駛者，處二
    年以下有期徒刑、拘役或科或併科二十萬元以下罰金。因而
    致人於死者，處一年以上七年以下有期徒刑；致重傷者，處
    六月以上五年以下有期徒刑。」，經比較刑法第185條之3上
    開修正前、後之規定，可知違背安全駕駛致交通危險罪之法
    定本刑，就有期徒刑之部分由修正前「處一年以下有期徒刑
    」提高為「處二年以下有期徒刑」、罰金刑部分由修正前「
    科或併科十五萬元以下罰金」提高為「科或併科二十萬元以
    下罰金」，修正後之規定並增列「因而致人於死者，處一年
    以上七年以下有期徒刑；致重傷者，處六月以上五年以下有
    期徒刑。」，自以修正前之規定較有利於被告，依刑法第2
    條第1項前段之規定，應適用修正前刑法第185條之3 之規定
    處斷。
四、查被告未領有駕駛執照而騎乘上開機車，屬未領有駕駛執照
    而駕車，業據其於審理中供述明確，並有上開道路交通事故
    調查表（二）駕駛資格情形記載屬實，亦有查詢被告機車駕
    駛執照之查詢結果各1 件在卷可徵【本院卷第25頁】，是被
    告未領有駕駛執照駕駛機車無訛。核被告所為，係犯刑法第
    185條之3不能安全駕駛動力交通工具罪、第284條第1項前段
    之過失傷害罪。又被告所犯上揭二罪，犯意各別，行為不同
    ，應予分論併罰。被告酒醉駕車，且未領有駕駛執照而騎乘
    上開機車，因而致人受傷，應依道路交通管理處罰條例第86
    條第1項之就其所犯過失傷害罪部分，加重其刑，應只加重1
    次即可，毋庸遞加重。玆審酌被告未領有駕駛執照且飲酒後
    駕駛車輛，罔顧公眾往來之交通安全，亦漠視己身安危，且
    其本次飲酒後駕車上路時經施以血液酒精濃度測試，測得其
    血液酒精濃度值達290.4mg/dl，經換算呼氣酒精濃度為每公
    升1.45毫克許，已處於不能安全駕駛之狀態，仍駕駛機車上
    路，顯已危害公眾行車安全，惟念其犯後坦承全部犯行，態
    度尚佳，且未曾有任何犯罪之前科紀錄，有臺灣高等法院被
    告前案紀錄表1 件在卷可佐，是其素行尚稱良好，並斟酌被
    告肇事之過失程度、對告訴人所生之危害、犯罪後之態度及
    尚未與告訴人達成民事賠償和解，及被告於本院100年12月6
    日審判時供述：「車禍當時我沒有辦法講話，我有請朋友打
    電話給告訴人，但是告訴人及其家人的口氣都不好，並且說
    要提告，告訴人還打電話去我之前的公司老闆，還說要向我
    以前的老闆要錢，所以我就沒有再打電話給告訴人，本件我
    想沒有和解的可能性」等語、告訴人亦指述：「我覺得被告
    從事發至今都沒有打過任何的電話給我，也沒有表示任何的
    誠意，調解時也看不出任何的誠意，請求法官從重量刑」等
    語（見本院卷第24頁），及斟酌被告之素行、生活狀況、智
    識程度、有知錯悔改之心，經濟狀況不富裕暨其智識程度等
    一切情狀，爰各量處如主文所示之刑，併各諭知易科罰金之
    折算標準，並就上開過失傷害罪部分，加重其刑，應只加重
    1 次即可，毋庸遞加重，再依法定其應執行刑，且諭知易科
    罰金之折算標準。
據上論斷，應依刑事訴訟法第273條之1第1項、第284條之1、第2
99條第1項前段，道路交通管理處罰條例第86條第1項，刑法第11
條前段、第2條第1項前段、第284條第1項前段、第41條第1 項前
段、第51條第5 款，中華民國100年11月30日修正前刑法第185條
之3，刑法施行法第1條之1第1項、第2項後段，判決如主文。
本案經檢察官曾淑婷到庭執行職務。
中    華    民    國   100    年    12    月    19    日
                      刑事第四庭法  官  施添寶
以上正本證明與原本無異。
如不服本判決應於收受送達後10日內向本院提出上訴書狀，並應
敘述具體理由；其未敘述上訴理由者，應於上訴期間屆滿後20日
內向本院補提理由書（均須按他造當事人之人數附繕本）「切勿
逕送上級法院」。告訴人或被害人如對於本判決不服者，應具備
理由請求檢察官上訴，其上訴期間之計算係以檢察官收受判決正
本之日期為準。
中    華    民    國   100    年    12    月    19    日
                                書記官  施鴻均
附錄：本案論罪科刑法條全文
中華民國刑法第284條第1項
因過失傷害人者，處6月以下有期徒刑、拘役或5百元以下罰金，
致重傷者，處1年以下有期徒刑、拘役或5百元以下罰金。
道路交通管理處罰條例第86條第1項
汽車駕駛人，無駕駛執照駕車、酒醉駕車、吸食毒品或迷幻藥駕
車、行駛人行道或行經行人穿越道不依規定讓行人優先通行，因
而致人受傷或死亡，依法應負刑事責任者，加重其刑至二分之一
。
中華民國100年11月30日修正前刑法第185條之3
服用毒品、麻醉藥品、酒類或其他相類之物，不能安全駕駛動力
交通工具而駕駛者，處1 年以下有期徒刑、拘役或科或併科15萬
元以下罰金。